臺灣高雄地方法院刑事判決　　　　　　110年度審訴字第621號
公　訴　人　臺灣高雄地方檢察署檢察官
被　　　告　林冠菡


上列被告因偽造文書等案件，經檢察官提起公訴（110年度偵字
第14133號），被告於本院準備程序為有罪之陳述，經受命法官
告知簡式審判程序之旨，聽取檢察官、被告之意見後，合議庭裁
定由受命法官依簡式審判程序獨任審理，判決如下：
    主  文
林冠菡犯如附表所示之罪，各處如附表「宣告刑」欄所示之刑（
含沒收、追徵）。
    事  實
一、林冠菡意圖為自己不法之所有，分別為下列犯行：
  ㈠林冠菡於110年4月2日21時許至同年月3日22時21分間之某時
    ，在高雄市某處，發現陳韻雯遺失之國泰世華商業銀行（下
    稱國泰世華銀行）信用卡1張，基於侵占遺失物之犯意，予
    以侵占入己。
  ㈡另基於以不正方法由收費設備取得他人財物之犯意，於同年
    月3日22時21分許，前往高雄市○○區○○○路0號中油高鳳
    站自助加油，將上開信用卡插入自助加油機收費設備上之刷
    卡機感應，經連線至發卡銀行後誤認為真正持卡人刷卡消費
    ，以此不正方法取得價值新台幣（下同）142元之油品。
  ㈢又基於詐欺得利、行使偽造準私文書等之犯意，於同（3）
    日23時21分許，以行動電話連線上網，登入Google Play商
    店線上刷卡系統，鍵入上開信用卡卡號、有效月年、授權碼
    ，表彰陳韻雯同意刷卡購買，並向發卡之國泰世華銀行請求
    撥付消費款項予Google Play商店之意，而偽造該等線上刷
    卡消費電磁紀錄之準私文書後，利用電腦網路線上刷卡系統
    ，向Google Play商店行使之，使該商店於核對信用卡卡號
    、有效月年、授權碼與信用卡資料相符，而陷於錯誤，誤認
    係陳韻雯願意刷卡購買數位商品，而同意其刷卡消費，並傳
    送價值33元數位商品電磁紀錄予林冠菡，以此方式詐得免由
    本人支付33元之財產上不法利益，足以生損害於陳韻雯、Go
    ogle Play商店及國泰世華銀行對於信用卡管理之正確性。
二、案經高雄市政府警察局苓雅分局報告臺灣高雄地方檢察署檢
    察官偵查起訴。
    理  由
一、本件被告林冠菡所犯係死刑、無期徒刑、最輕本刑為3年以
    上有期徒刑以外之罪，其於準備程序中就被訴事實為有罪之
    陳述，經法官告知簡式審判程序之旨，並聽取公訴人及被告
    之意見後，認為適宜進行簡式審判程序，依刑事訴訟法第27
    3條之1第1項規定，裁定進行審判程序。又依刑事訴訟法第
    273條之2規定，簡式審判程序之證據調查，不受同法第159
    條第1項有關傳聞證據排除等規定之限制，亦即具有傳聞證
    據性質之各項證據，均有證據能力，得作為證據使用，合先
    敘明。
二、上開犯罪事實，業據被告林冠菡於偵訊（偵卷第17頁）及本
    院審理時坦承不諱（審訴卷第33、49、53頁），核與證人即
    被害人陳韻雯於警詢（警卷第9至11頁）之證述相符；並有
    國泰世華銀行交易明細、車輛詳細資料報表各1份、監視畫
    面擷圖3張（警卷第15至17、19至21、29頁）在卷可稽，足
    認其任意性之自白，核與卷內積極事證相符，洵堪採為論罪
    之基礎。本案事證明確，被告犯行堪以認定，應依法論科。
三、論罪科刑
  ㈠按稱電磁紀錄者，謂以電子、磁性、光學或其他相類之方式
    所製成，而供電腦處理之紀錄；錄音、錄影或電磁紀錄，藉
    機器或電腦之處理所顯示之聲音、影像或符號，足以為表示
    其用意之證明者，以文書論，刑法第10條第6項、第220條第
    2項分別定有明文。而信用卡所載之卡號、有效日期、授權
    碼等資料，係表彰持卡人與發卡銀行間辨識身分之用，並作
    為發卡銀行允許持卡人以信用卡刷卡程序，向特約商店完成
    信用交易之憑藉，非經持卡人之同意或授權，不得擅自以持
    卡人名義，利用信用卡資訊完成消費交易。是利用網際網路
    ，擅自輸入信用卡認證資料之電磁紀錄，以虛偽表示係由信
    用卡之合法持卡人刷卡付款，並有確認消費金額及同意對所
    消費金額遵守發卡銀行申請書所約定條款負繳清責任之意，
    該電磁紀錄性質上自屬刑法第220條第2項所稱之準私文書。
  ㈡是核被告如事實欄一、㈠所為，係犯刑法第337條之侵占遺
    失物罪；如事實欄一、㈡所為，係犯刑法第339條之1第1項
    之以不正方式由收費設備取得他人財物罪；如事實欄一、㈢
    所為，係犯刑法第216條、第210條、第220條第2項之行使偽
    造準私文書罪及同法第339條第2項之詐欺得利罪。被告如事
    實欄一、㈢所為，其偽造準私文書之低度行為，應為行使之
    高度行為所吸收，不另論罪。又被告如事實欄一、㈢所為，
    以一行為同時觸犯行使偽造準私文書、詐欺得利二罪名，為
    想像競合犯，依刑法第55條前段之規定，從一重之行使偽造
    準私文書罪處斷。又被告所犯1次侵占遺失物（事實欄一、
    ㈠）、1次非法由收費設備取財罪（事實欄一、㈡)、1次行
    使偽造準私文書（事實欄一、㈢）間，時地有別，行為互殊
    ，應論以數罪併罰之。
  ㈢爰以行為人之責任為基礎，審酌被告不思以己力獲取生活所
    需，於拾得被害人遺失之前揭信用卡後，予以侵占入己，復
    持該該信用卡佯以持卡人身分消費，足以生損害於陳韻雯、
    GOOGLE PLAY商店及國泰世華銀行對於信用卡管理之正確性
    ，有害金融交易秩序，行為實有可議；兼衡被告教育程度大
    學畢業，現在從事UBIKE調度工作、月收入約3萬元左右，於
    110年11月12日結婚，無小孩等智識、家庭及經濟狀況（審
    訴卷第53頁）等個人責任基礎，暨其犯罪之動機、目的、手
    段、所生損害等一切情狀，分別量處如附表宣告刑（含沒收
    、追徵）欄所示之刑，並分別諭知如易科罰金、易服勞役之
    折算標準。
四、沒收之說明
  ㈠末按犯罪所得，屬於犯罪行為人者，沒收之。前二項之沒收
    ，於全部或一部不能沒收或不宜執行沒收時，追徵其價額，
    刑法第38條之1第1項前段、第3項定有明文。本件被告如事
    實欄一、㈡所示詐得價值142元之油品，如事實欄一、㈢所
    示獲得之免支付33元之不法利益，被告因此獲取該項不法利
    益，自屬犯罪所得，且尚未與被害人或發卡銀行和解或賠償
    損害，依上開規定，應於各該犯罪項下諭知沒收，如全部或
    一部不能沒收或不宜執行沒收時，追徵其價額。又上開宣告
    多數沒收，依刑法第40條之2第1項規定，併執行之。
  ㈡至未扣案被告侵占之信用卡，衡其性質上為個人日常生活所
    用且具高度專屬性之物，且經持有人掛失或補發後即失其作
    用，卷內亦無證據顯示該等物品有何特殊財產上之交易價值
    ，是應認縱不予沒收，亦與刑法犯罪所得沒收制度之本旨無
    違，欠缺刑法上重要性，爰依刑法第38條之2第2項規定，不
    予宣告沒收或追徵，附此敘明。
據上論斷，應依刑事訴訟法第273條之1第1項、第284條之1、第2
99條第1項前段，刑法第337條、第339條之1第1項、第216條、第
210條、第220條第2項、第339條第2項、第55條前段、第41條第1
項前段、第42條第3項前段、第38條之1第1項前段、第3項、第40
條之2第1項，刑法施行法第1條之1第1項，判決如主文。
本案經檢察官王建中提起公訴，檢察官呂乾坤到庭執行職務。
中    華    民    國   110    年    11    月    22    日
                  刑事第五庭    法  官  李昆南
以上正本證明與原本無異。
如不服本判決應於收受送達後20日內向本院提出上訴書狀，並應
敘述具體理由；如未敘述上訴理由者，應於上訴期間屆滿後20日
內向本院補提理由書（均須按他造當事人之人數附繕本）「切勿
逕送上級法院」。
因疫情而遲誤不變期間，得向法院聲請回復原狀。
中    華    民    國   110    年    11    月    22    日
                                書記官  鄭仕暘
附錄本判決論罪科刑法條：
中華民國刑法第337條
意圖為自己或第三人不法之所有，而侵占遺失物、漂流物或其他
離本人所持有之物者，處5 百元以下罰金。
刑法第210條
偽造、變造私文書，足以生損害於公眾或他人者，處 5 年以下
有期徒刑。
刑法第216條
行使第 210 條至第 215 條之文書者，依偽造、變造文書或登載
不實事項或使登載不實事項之規定處斷。
刑法第220 條
在紙上或物品上之文字、符號、圖畫、照像，依習慣或特約，足
以為表示其用意之證明者，關於本章及本章以外各罪，以文書論
。
錄音、錄影或電磁紀錄，藉機器或電腦之處理所顯示之聲音、影
像或符號，足以為表示其用意之證明者，亦同。
刑法第339條
意圖為自己或第三人不法之所有，以詐術使人將本人或第三人之
物交付者，處 5 年以下有期徒刑、拘役或科或併科 50 萬元以
下罰金。
以前項方法得財產上不法之利益或使第三人得之者，亦同。
前二項之未遂犯罰之。
刑法第339條之1
意圖為自己或第三人不法之所有，以不正方法由收費設備取得他
人之物者，處 1 年以下有期徒刑、拘役或 10 萬元以下罰金。
以前項方法得財產上不法之利益或使第三人得之者，亦同。
前二項之未遂犯罰之。
附表：
┌──┬─────────┬────────────────────┐
│編號│犯罪事實          │     宣告刑（含沒收、追徵）             │
├──┼─────────┼────────────────────┤
│  1 │如事實欄一、㈠所示│林冠菡犯侵占遺失物罪，處罰金新臺幣貳仟元│
│    │                  │，如易服勞役，以新臺幣壹仟元折算壹日。  │
│    │                  │                                        │
├──┼─────────┼────────────────────┤
│  2 │如事實欄一、㈡所示│林冠菡犯以不正方法由收費設備取得他人之物│
│    │                  │罪，處拘役貳拾日，如易科罰金，以新臺幣壹│
│    │                  │仟元折算壹日。未扣案之犯罪所得新臺幣壹佰│
│    │                  │肆拾貳元沒收，於全部或一部不能沒收或不宜│
│    │                  │執行沒收時，追徵其價額。                │
├──┼─────────┼────────────────────┤
│  3 │如事實欄一、㈢所示│林冠菡犯行使偽造準私文書罪，處有期徒刑貳│
│    │                  │月，如易科罰金，以新臺幣壹仟元折算壹日。│
│    │                  │未扣案之犯罪所得新臺幣參拾參元沒收，於全│
│    │                  │部或一部不能沒收或不宜執行沒收時，追徵其│
│    │                  │價額。                                  │
└──┴─────────┴────────────────────┘